【裁判字號】    95,上訴,1236
【裁判日期】    951114
【裁判案由】    強盜等
【裁判全文】
臺灣高等法院高雄分院刑事判決        95年度上訴字第1236號
上  訴  人  臺灣高雄地方法院檢察署檢察官
被      告  甲○○
                    （台灣高雄監獄另案執行中）
選任辯護人  朱育男律師
上列上訴人因被告強盜等案件，不服臺灣高雄地方法院93年度訴
字第2358號中華民國95年3 月16日第一審判決（起訴案號：臺灣
高雄地方法院檢察署94年度偵字第11297 號），提起上訴，本院
判決如下：
    主  文
原判決關於甲○○被訴交通肇事逃逸部分，撤銷。
甲○○駕駛動力交通工具肇事，致人傷而逃逸，累犯，處有期徒
刑玖月。
其他上訴駁回。
    事  實
一、甲○○前因違反肅清煙毒條例及麻醉藥品管理條例案件，經
    本院先後判決確定，並定應執行刑有期徒刑3年4月，於民國
    88年1 月29日縮短刑期假釋出監，於89年7 月19日假釋期滿
    未經撤銷以已執行論。甲○○於92年12月3 日晚間10時30分
    許，駕駛先前竊得之車號YN-6026 號自小客車（竊盜部份業
    經臺灣高雄地方法院判決有期徒刑8 月確定），行經高雄縣
    鳳山市○○路舊縣政府旁與停車場中間之巷內（光復路2 段
    150 巷附近），不慎擦撞丙○○所騎乘之車號WDJ-398 號輕
    型機車，致使丙○○人車倒地，並因受有外傷及腦震盪（過
    失傷害部份未據起訴），甲○○雖有下車察看，卻未協助救
    護，逕自取走丙○○所有，因其人車倒地而掉落一旁之金色
    手提包1 只（內含小皮包、信用卡皮包各1 個，丙○○身分
    證、駕駛執照、大立伊勢丹百貨信用卡、大統百貨信用卡、
    台新銀行信用卡、聯邦銀行信用卡、大眾銀行信用卡、中國
    商銀信用卡各1 張，土地銀行存摺1 本，大清銀幣2 枚，現
    金120 元，及摩托羅拉牌C289型行動電話1 支），隨即駕駛
    上開自小客車逃逸。迄至同日晚間11時40分許，甲○○駕駛
    上開自小客車，途經高雄市○○區○○路與建軍路口時，為
    警當場查獲，並在上開自小客車後車箱內起獲前述金色手提
    包。
二、案經高雄市政府警察局苓雅分局移送臺灣高雄地方法院檢察
    署檢察官偵查起訴。
    理  由
壹、程序部分：
一、按被告以外之人於偵查中向檢察官所為之陳述，除顯有不可
    信之情況者外，得為證據，刑事訴訟法第159 條之1 第2 項
    定有明文。本件證人乙○○偵查具結陳述，並未曾提及檢察
    官在偵查時有不法取供之情形，且亦無證據足以證明上開陳
    述有顯不可信之情況，依上說明，應得為證據。
二、按被告以外之人於審判中有滯留國外或所在不明而無法傳喚
    或傳喚不到者，其於檢察事務官、司法警察官或司法警察調
    查中所為之陳述，經證明具有可信之特別情況，且為證明犯
    罪事實存否所必要者，得為證據，刑事訴訟法第159 條之3
    第3 款定有明文。本件證人丙○○於警詢陳述為審判外之陳
    述，原審辯護人雖不同意作為證據，然証人丙○○於原審迭
    經傳拘無著，堪認其所在不明而傳喚不到，又其接受警詢之
    時間為92年12月18日及93年1 月10日，距離事發時間相當接
    近，記憶應較清晰，且無證據顯示其有遭警不當詢問，亦無
    曲詞迴護或誣攀被告之跡象，是依其於警詢陳述時之外在環
    境及情況應具有特別可信之情形，其陳述內容並為證明犯罪
    事實之存否所必要，應有證據能力。
三、按被告以外之人於審判外之陳述，雖不符刑事訴訟法第159
    條之1 至第159 條之4 規定，而經當事人於審判程序同意作
    為證據，法院審酌該言詞陳述或書面陳述作成時之情況，認
    為適當者，亦得為證據；當事人、代理人或辯護人於法院調
    查證據時，知有同法第15 9條第1 項不得為證據之情形，而
    未於言詞辯論終結前聲明異議者，視為有前項之同意，刑事
    訴訟法第159 條之5 定有明文。本件卷附証人林俊輝警詢陳
    述，國軍高雄總醫院93 年9月27日函附之被害人就醫病歷資
    料、兩車擦痕之採證相片，檢察官、被告及辯護人已於本院
    審理調查上開證據時，就此證據能力均表示無意見，且本院
    認為以之作為本件論証之證據，均與待證事實具有關聯性，
    作為本案之證據亦屬適當，依上開規定自有證據能力。
貳、有罪部分（撤銷改判）：
一、訊據被告甲○○供承有於前述時、地，駕駛上開自用小客車
    行經該處，並自右後照鏡發覺被害人丙○○連同機車倒地，
    其有下車察看，並趁機取走被害人皮包等情，然否認有何肇
    事逃逸犯行，辯稱：伊所駕贓車並未與被害人騎乘之機車發
    生擦撞，該贓車已使用多日，原本就有擦痕，並非擦撞被害
    人機車所造成，當時伊下車後因己有案在身，不敢報警才又
    駕車離去，並無逃逸之意云云。然查：
（一）被害人於前述時、地，騎乘上開機車而遭擦撞倒地受傷等
      情，業據被害人於警詢陳述明確，並有國軍高雄總醫院93
      年9 月27日函附之被害人就醫病歷資料在卷（見原審卷第
      5 0-58頁）。又被告於上述交通事故發生後，雖曾下車察
      看，但未協助救護被害人丙○○之情，業據被告坦認在卷
      ，而被害人係由救護車載送就醫一節，亦有上開卷附醫院
      病歷之救護記錄表可證（見原審卷第58頁反面）。
（二）被告於原審供述：「開車不小心撞倒丙○○」（見原審卷
      第110 頁）、「撞到後我車子震一下，我從後視鏡看到一
      位女子連機車倒在路上」（見原審卷第169 頁），復參以
      兩車車身所留擦撞痕跡（自小客車車主乙○○偵查陳述：
      其自小客車尋獲後發現右前保險桿附近有擦撞痕跡「見偵
      卷第40頁反面」；被害人丙○○警詢陳稱：機車事發後檢
      視座墊右側下方有一道被擦撞之痕跡，左方有多處擦痕「
      見警(三)卷第1 頁反面」，及兩車擦痕之採證相片「見警(二)
      卷第15頁、警(三)卷第3-6 頁」），足認被告所駕上開自小
      客車與被害人騎乘之上開機車，確有發生擦撞之交通肇事
      事故。
（三）被害人丙○○機車究係何處遭擦撞一節，雖被害人丙○○
      於93年1 月10日警詢陳稱「感覺是從右方擦撞而往左邊傾
      倒」等語（見警(三)卷第1 頁反面），但其早於92年12月18
      日警詢時即已陳明「伊當時騎機車速度很快，不知如何摔
      倒，醒來時已在醫院」（見警(二)卷第1 頁反面），足徵被
      害人丙○○對於如何遭擦撞，其自己不甚清楚，則其上開
      所稱「感覺是從右方擦撞」，應屬個人主觀臆測之詞，無
      從據此而推論兩車擦撞位置即為自小客車右前處與機車右
      側，然觀諸被害人丙○○於警詢所陳其當時騎車速度很快
      等語，復參以機車兩側又均有擦痕，足認本件事故應係被
      告所駕自小客車右前處，擦撞當時亦快速行駛之被害人丙○○機車某處，因而使當時快速行駛之被害人機車失衡倒
      地，倒地之前機車車體又碰及他物，而造成機車兩側之擦
      痕。
（四）綜上所述，被告前開所辯，係屬卸責之詞，不足採信，被
      告上開交通肇事逃逸犯行，已堪認定。
二、核被告甲○○此部份所為，係犯刑法第185條之4交通肇事逃
    逸罪（起訴書漏載此法條，於原審經檢察官表明其為起訴書
    所載事實範圍內並補充所犯法條）。又被告前因違反肅清煙
    毒條例及麻醉藥品管理條例案件，經本院先後判決確定，並
    定應執行刑有期徒刑3 年4 月，於88年1 月29日縮短刑期假
    釋出監，於89年7 月19日假釋期滿未經撤銷以已執行論，有
    臺灣高等法院被告前案記錄表在卷可稽，其於有期徒刑執行
    完畢後5 年內故意再犯本件有期徒刑以上之罪，不論依修正
    前之刑法第47條，或修正後之刑法第47條第1 項之規定，均
    構成累犯，對被告而言並無有利或不利之情形，自不生新舊
    法比較之問題，應逕依修正前之刑法第47條，論以累犯，並
    加重其刑。
三、原判決就被告甲○○關於此犯行部分，未予詳查逕為無罪之
    諭知，即有未洽。檢察官上訴意旨，指摘原判決關於此部分
    不當，為有理由，應由本院將原判決關於此部分撤銷改判。
    審酌被告犯罪動機、目的，肇事逃逸之手段情節危及被害人
    身體之程度，犯後仍否認犯行之態度等一切情狀，量處如主
    文第二項所示之刑。
、無罪部分（上訴駁回）：
一、公訴意旨略以：被告甲○○於92年12月3日晚間9時30分許，
    駕駛竊得之車號YN-6026號自小客車（竊盜部份業經臺灣高
    雄地方法院判決有期徒刑8月確定），至高雄縣鳳山市○○
    路373巷口搭載被告丁○○後，於同日晚間10時30分許，行
    經高雄縣鳳山市○○路舊縣政府旁與停車場中間之巷內（光
    復路2段150巷附近），見丙○○一人騎乘車牌號碼WDJ-398
    號輕型機車，遂基於意圖為自己不法所有之犯意聯絡，由被
    告甲○○駕駛上開竊得之自小客車向前擦撞丙○○之機車右
    側，致使丙○○人車倒地，並因受有外傷及腦震盪，意識陷
    於昏迷而不能抗拒之際，被告二人再一同下車強取丙○○所
    有放置在置物箱內之前述金色手提包1 只，得手後將上開金
    色手提包（其內物品現金100 元、行動電話1 支業已遭不詳
    方法處分），藏放在上開竊得之小客車後車廂內。迄至同日
    晚間11時40分許，被告二人駕駛上開竊得之小客車，途經高
    雄市○○區○○路與建軍路口時，為警當場查獲，並在上開
    小客車之後車箱內扣得強盜所得財物金色手提包1 個。因認
    被告甲○○與同案被告丁○○共同涉有刑法第328 條第1 項
    強盜罪嫌。
二、訊據被告甲○○固不否認當時有駕車行經該處，然否認有何
    被訴強盜犯行，辯稱：伊並無故意擦撞被害人丙○○機車，
    被害人皮包係伊自右後照鏡發覺被害人連同機車倒地，伊下
    車察看時，趁機順手取走，又當時伊車上尚未搭載丁○○等
    語。
三、經查：
（一）證人丙○○於警詢陳稱，伊當時騎機車速度很快，不知如
      何摔倒，醒來時已在醫院，才知道皮包不見，皮包原來放
      在置物箱等語（見警(二)卷第1 頁反面），又證人即丙○○
      之父林俊輝於警詢亦表示「不知是否為車禍受傷或遭人故
      意撞倒在地搶皮包，所以當時沒有報案」（見警(一)卷第12
      頁反面），是由彼等之陳述，尚無從證明被害人丙○○確
      係遭被告甲○○所駕駛之自小客車故意撞昏倒地。
（二）被告甲○○於警、偵、原審及本院，均否認有何故意以汽
      車撞擊被害人騎乘機車之舉，同案被告丁○○於警、偵及
      原審中，亦未曾供述被告甲○○有何故意駕車追撞被害人
      機車等情，至於警方雖在被告車上起獲被害人上開皮包1
      只，而被告於本院已坦承係其所拿取，然此僅能認定被告
      利用被害人人車倒地，該皮包散落之機會而拿取該皮包（
      此部分犯行與起訴所指強盜犯行，並非同一事實，本院無
      從審究），無從遽認被告即有故意撞昏被害人丙○○而強
      盜其財物，依現有事證尚存有合理之懷疑。
（三）綜上所述，復查無其他積極證據足認被告有被訴此部分強
      盜犯行，原審就被告甲○○被訴此部分為無罪之諭知，經
      核尚無不合，檢察官上訴意旨指摘原判決關於此部分不當
      ，為無理由，應予駁回。
肆、被告甲○○另犯竊盜、恐嚇取財、詐欺取財等罪部份，業據
    原審判決有罪確定（檢察官於本院當庭陳明只就原審關於被
    告甲○○判決無罪部分上訴，見本院卷第90頁）。
伍、同案被告丁○○於本院審理中死亡，本院業已判決不受理在
    案（見本院卷第62頁）。
據上論結，應依刑事訴訟法第368條、第369 條第1 項前段、第
364條、第299條第1項前段，刑法第2條第1項前段、第185條之4
、修正前刑法第47條，判決如主文。
本案經檢察官張其主到庭執行職務。
中    華    民    國    95    年    11    月    14    日
                  刑事第一庭    審判長法  官  郭雅美
                                      法  官  莊崑山
                                      法  官  張意聰
以上正本證明與原本無異。
如不服本判決應於收受本判決後10日內向本院提出上訴書狀，其
未敘述上訴理由者，並得於提起上訴後10日內向本院補提理由書
狀（均須按他造當事人之人數附繕本）「切勿逕送上級法院」。
中    華    民    國    95    年    11    月    14    日
                                      書記官  呂素珍
附錄本件判決論罪科刑法條：
中華民國刑法第185條之4
駕駛動力交通工具肇事，致人死傷而逃逸者，處 6 月以上 5 年
以下有期徒刑。


司法院資訊處製作；財團法人民間司法改革基金會備份。
